【裁判字號】    99,易,22
【裁判日期】    990129
【裁判案由】    侵占
【裁判全文】
臺灣板橋地方法院刑事判決                99年度易字第22號
公  訴  人  臺灣板橋地方法院檢察署檢察官
被      告  乙○○
上列被告因侵占案件，經檢察官提起公訴（98年度偵緝字第2881
號），因被告於本院準備程序中就被訴事實為有罪之陳述，經合
議庭評議後，裁定由受命法官獨任進行簡式審判程式，判決如下
：
    主  文
乙○○意圖為自己不法之所有，而侵占對於業務上所持有之物，
處有期徒刑陸月，如易科罰金，以新臺幣壹仟元折算壹日。
    事  實
一、乙○○自民國97年12月1 日起至98年1 月間止，在臺北縣三
    重市○○路39號1 樓之鳴峰商行擔任送貨司機，並負責收取
    貨款等職務，為從事業務之人。詎其竟意圖為自己不法之所
    有，利用其前開收取貨款之職務上之便，於附表一所示時、
    地向客戶收取附表一所示之貨款後，卻未依規定繳回鳴峰商
    行，以變易持有為所有之意思予以侵占入己。嗣因鳴峰公司
    負責人甲○○發覺有異，向附表一所示客戶查問，經客戶告
    知已將貨款交由乙○○收訖，始查知上情。
二、案經甲○○訴由臺北縣政府警察局新莊分局報請臺灣板橋地
    方法院檢察署偵查起訴。
    理  由
一、按除被告所犯為死刑、無期徒刑、最輕本刑為三年以上有期
    徒刑之罪或高等法院管轄第一審案件者外，於第一次審判期
    日前之準備程序進行中，被告先就被訴事實為有罪之陳述時
    ，審判長得告知被告簡式審判程序之旨，並聽取當事人、代
    理人、辯護人及輔佐人之意見後，裁定進行簡式審判程序，
    刑事訴訟法第273 條之1 第1 項定有明文。經核本件被告乙
    ○○所犯係死刑、無期徒刑、最輕本刑為三年以上有期徒刑
    以外之罪，其於準備程序中就被訴之事實為有罪陳述，經法
    官告知簡式審判程序之旨，並聽取公訴人、被告之意見後，
    本院爰依首揭規定，合議裁定由受命法官獨任進行簡式審判
    程序，合先敘明。
二、上開犯罪事實，業據被告乙○○於偵查、本院準備程序及審
    理中坦認不諱，並有證人洪正風於警詢及偵查中證述明確，
    且有彙整明細表、悟濤延吉店出貨單各1 紙及鳴峰公司出貨
    單3 張附卷可稽，足認被告乙○○自白與事實相符，本件事
    證明確，犯行洵堪認定。
三、查被告乙○○受雇於鳴峰商行，負責送貨及向客戶收取貨款
    之職務，為從事業務之人，其收取附表一所示客戶所繳交之
    貨款後，依公司規定須繳回所收取款項，均未繳回鳴峰商行
    ，而將之悉以侵占入己，核其所為，係犯刑法第336 條第2
    項之業務侵占罪。按刑事法若干犯罪行為態樣，本質上原具
    有反覆、延續實行之特徵，立法時乃予特別歸類，定為犯罪
    構成要件之行為要素，此在學理上則稱為「集合犯」，凡職
    業性、營業性或收集性等具有重複特質之犯罪，例如經營、
    從事業務、收集、販賣、製造、散布等行為，均屬之，是故
    ，如行為人係基於概括犯意，在密切接近之一定時、地，多
    次反覆實行相同之犯罪行為，倘依社會通念，於客觀上認為
    符合一個反覆、延續性之行為觀念者，於刑法評價上，即應
    僅成立一罪（最高法院95年度台上字第4686號判決可資參照
    ）。本件被告乙○○於工作期間（自97年12月1 日起至98年
    1 月間止），利用送貨及收取貨款機會，持續於附表一所示
    之時、地，以同一方式持續侵占其業務上所持有之物，顯係
    出於反覆持續業務侵占之單一行為決意，在行為概念上應評
    價為集合犯之一罪。是被告所犯附表一編號1 至7 之業務侵
    占行為，應論以集合犯之業務侵占一罪。至起訴意旨以其所
    犯為數罪，應分論併罰，業經蒞庭檢察官當庭更正，附此敘
    明。爰審酌被告尚值壯年之期，竟未思循正當方式獲取財物
    ，反貪圖一時私利而侵占業務上所持有並應轉交他人之貨款
    ，並考量其犯罪所得、告訴人所受損害及尚未與告訴人達成
    和解並賠償損失，且犯後尚知坦承犯行，態度尚佳等一切情
    狀，量處如主文所示之刑，並諭知易科罰金之折算標準。
四、至起訴意旨另以被告尚涉有意圖為自己不法之所有，利用其
    前開收取貨款之職務上之便，於97年12月1 日，在臺北市○
    ○街133 之1 號，向客戶陶浣紗收取貨款8,105 元後，卻未
    依規定繳回鳴峰商行，以變易持有為所有之意思予以侵占入
    己云云，惟此部分業據蒞庭檢察官表示為誤載，經本院審理
    結果，除附表一所示之業務侵占犯行外，查無其他積極證據
    足證被告就此部分有侵占犯行，是起訴書犯罪事實此部分之
    記載顯為誤載，併此敘明。
據上論斷，應依刑事訴訟法第273 條之1 第1 項、第299 條第1
項前段，刑法第336 條第2 項、刑法第41條第1 項前段，刑法施
行法第1 條之1 第1 項、第2 項前段，判決如主文。
本案經檢察官簡志祥到庭執行職務。
中    華    民    國    99    年    1     月    29    日
                  刑事第一庭    法  官  連雅婷
以上正本證明與原本無異。
如不服本判決應於收受判決後10日內向本院提出上訴書狀，並
應敘述具體理由。其未敘述上訴理由者，應於上訴期間屆滿後
20日內向本院補提理由書（均須按他造當事人之人數附繕本）
「切勿逕送上級法院」。
                                書記官  郭晉良
中    華    民    國    99    年    1     月    29    日
附表一
┌──┬────┬─────────┬─────┬─────┐
│編號│時間    │地             點 │客      戶│貨款金額  │
│    │        │                  │          │新臺幣    │
│    │        │                  │          │（下同）  │
├──┼────┼─────────┼─────┼─────┤
│ 1  │97.12.25│臺北縣永和市○○路│炸之三角骨│2,000元   │
│    │        │171號             │          │          │
├──┼────┼─────────┼─────┼─────┤
│ 2  │98.1.1  │臺北市○○路117號 │尊品鐵板燒│4,140元   │
├──┼────┼─────────┼─────┼─────┤
│ 3  │98.1.3  │臺北市○○街43號  │悟饕延吉店│64,798元  │
├──┼────┼─────────┼─────┼─────┤
│ 4  │98.1.3  │臺北縣泰山鄉○○路│悟饕明志店│12,495元  │
│    │        │1段267號          │          │          │
├──┼────┼─────────┼─────┼─────┤
│ 5  │98.1.5  │臺北市○○路○段180│龍哥無骨香│29,941元  │
│    │        │號                │雞排      │          │
├──┼────┼─────────┼─────┼─────┤
│ 6  │98.1.6  │臺北縣新莊市○○街│萬里香    │1,400元   │
│    │        │57號旁            │          │          │
├──┼────┼─────────┼─────┼─────┤
│ 7  │98.1.7  │臺北市○○路○段33 │小施的店  │720元     │
│    │        │號                │          │          │
├──┼────┼─────────┼─────┼─────┤
│總計│        │                  │          │115,494元 │
└──┴────┴─────────┴─────┴─────┘
附錄本案論罪科刑法條全文：
刑法第336條第2項：
對於業務上所持有之物，犯前條第1 項之罪者，處6 月以上、5
年以下有期徒刑，得併科三千元以下罰金。

司法院資訊處製作；財團法人民間司法改革基金會備份。
